臺灣臺中地方法院刑事裁定　　　　　　 100年度聲字第4265號
聲　請　人
即受刑人　　曾喜源
上列聲明異議人即受刑人因詐欺等案件，對於臺灣臺中地方法院
檢察署檢察官執行之指揮（100年度執更字第3432號）認為不當
，聲明異議，本院裁定如下：
    主    文
聲明異議駁回。
    理    由
一、本件聲明異議意旨略以：聲明異議人即受刑人（下稱受刑人
    ）曾喜源因犯詐欺案件，經臺灣臺中地方法院判處有期徒刑
    6月、6月、4月，准予易科罰金，以新臺幣1千元折算1日，
    惟檢察官認定受刑人不發監執行，難收矯正之效而將受刑人
    發監執行，惟未舉出其他具體事證，證明受刑人確有刑法第
    41條第1項不發監執行難收矯正之效之情形，執行檢察官應
    進一步詳以說明受刑人係如何構成需入監執行之要件，以確
    保公權力行使之透明，可受公評。再則為保障受刑人人權及
    貫徹法務部減少短期自由刑流弊之刑事政策，其認定更應有
    具體之事實，始足以服眾。又目前監獄人滿為患，入監服刑
    不僅造成監獄超收擁擠，更會感染惡習，在求適法與合情合
    理加以審酌之下，本件原執行指揮中關於不准受刑人易科罰
    金之處分，即難以維持，而有重新決定裁量之必要，請鈞院
    將原檢察官之處分撤銷，准予受刑人易科罰金等語。
二、按受刑人或其法定代理人或配偶以檢察官執行之指揮為不當
    者，得向諭知該裁判之法院聲明異議，刑事訴訟法第484條
    定有明文。次按「犯最重本刑為5年以下有期徒刑以下之刑
    之罪，而受6個月以下有期徒刑或拘役之宣告，得以新臺幣1
    千元、2千元或3千元折算1日，易科罰金。但確因不執行所
    宣告之刑，難收矯正之效，或難以維持法秩序者，不在此限
    。」、「第1項至第4項及第7項之規定，於數罪併罰之數罪
    均得易科罰金或易服社會勞動，其應執行之刑逾六月者，亦
    適用之。」刑法第41條第1項、第8項分別定有明文。另按「
    易科罰金，依（舊）刑法第四十一條以犯最重本刑為三年以
    下有期徒刑以下之刑之罪，而受六月以下有期徒刑之宣告者
    為限，被告交付賄賂罪，其最重本刑雖在三年以下，但其業
    務上侵占罪之最重本刑，已超過三年，因併合處罰之結果，
    自不得易科罰金。」、「本件抗告人所犯重利及恐嚇安全部
    分，雖得為易科罰金，但與不得易科罰金之妨害自由部分合
    併定應執行之刑結果，已不得易科罰金。原裁定因而未為易
    科罰金折算標準之記載，自無不合。」最高法院40年台非字
    第12號判例、79年度台抗字第114號判決意旨可資參照。
三、經查，受刑人因犯如本院100年度聲字第3109號附表所示之
    詐欺取財及恐嚇取財等罪，先後經臺灣桃園地方法院及本院
    判處如該裁定附表所示之刑，均分別確定。檢察官因受刑人
    所犯各罪符合數罪併罰定應執行刑之規定，而聲請本院定應
    執行刑，經本院認聲請為正當，而於100年8月22日以100年
    度聲字第3109號裁定定應執行有期徒刑2年10月確定，且未
    諭知易科罰金。本件檢察官即依該確定裁定，以100年度執
    更癸字第3432號執行指揮書，對受刑人發監執行，並不准其
    易科罰金之聲請，此經本院調閱該案全卷查明屬實，並有臺
    灣臺中地方法院檢察署100年度執更字第3432號執行卷宗影
    本存卷可參。而查，受刑人所犯上開確定裁定附表編號1之
    詐欺取財罪，係經臺灣桃園地方法院以97年度審易字第2148
    號判處有期徒刑1年2月確定，有該判決影本附卷可參，而該
    刑度已逾有期徒刑6月，自不符合刑法第41條第1項所定「受
    6月以下有期徒刑或拘役之宣告」，自不得易科罰金，且該
    判決亦未諭知得易科罰金。故即便受刑人所犯其餘各罪均得
    易科罰金，惟因與上開不得易科罰金之詐欺取財罪所處之刑
    合併定應執行之刑結果，依上開最高法院見解，自已不得易
    科罰金，故上開確定裁定亦未諭知得易科罰金。則本件檢察
    官不准受刑人易科罰金，並無違誤。
四、再按「數罪併罰案件之執行完畢，係指該數罪所定應執行之
    刑已執行完畢而言。若數罪中之一罪已先予執行，嗣法院始
    依檢察官之聲請，就該數罪裁定定其應執行之刑，則前已執
    行之刑，係檢察官執行時予以扣除之問題，不能認為已執行
    完畢。」最高法院100年8月23日100年度第6次刑事庭會議決
    議參照。本件受刑人誤以為其先前執行之詐欺取財罪（即上
    開確定裁定附表編號1、2所示）合併所定有期徒刑1年6月業
    已執行完畢，本次係單獨執行本院100年度簡上字第48號判
    決即其所犯之恐嚇取財罪（2次）及詐欺取財罪（共38次）
    合併所定應執行有期徒刑1年4月（即上開確定裁定附表編號
    3、4所示，其中附表4部分該裁定誤載為恐嚇[取財]罪），
    而該判決並諭知如易科罰金，以新臺幣1千元折算1日，惟檢
    察官卻認定受刑人不發監執行，難收矯正之效而將受刑人發
    監執行，不准受刑人易科罰金，遂聲明異議。惟該判決（即
    上開確定裁定附表編號3、4所示）既與受刑人之前業已執行
    之詐欺取財罪（即上開確定裁定附表編號1、2所示）重新合
    併定其應執行之刑為有期徒刑2年10月，依上開最高法院決
    議意旨，受刑人之前已執行之刑（有期徒刑1年6月），係檢
    察官執行時予以扣除之問題（該指揮書亦有註明已執行1年6
    月），不能認為已執行完畢，受刑人此部分所認顯然有誤，
    其徒執上開異議意旨指摘檢察官執行指揮不當，尚非有據，
    為無理由，應予駁回。
五、據上論斷，應依刑事訴訟法第486條，裁定如主文。
中    華    民    國  100    年    11    月    1      日
                  刑事第十二庭  法  官  郭瑞祥
以上正本證明與原本無異。
不得抗告。
                                書記官  黃雅青
中    華    民    國  100    年    11    月    1      日